【裁判字號】    98,交聲,1184
【裁判日期】    980724
【裁判案由】    違反道路交通管理處罰條例聲明異議
【裁判全文】
臺灣桃園地方法院交通事件裁定        98年度交聲字第1184號
原處分機關  交通部公路總局新竹區監理所桃園監理站
異  議  人
即受處分人  甲○○○
上列異議人即受處分人因違反道路交通管理處罰條例案件，對於
交通部公路總局新竹區監理所桃園監理站民國98年4 月29日所為
之處分（原處分：桃監裁罰字第裁52-D00000000號）聲明異議，
本院裁定如下：
    主  文
異議駁回。
    理  由
一、原處分意旨略以：異議人即受處分人甲○○○（下稱異議人
    ）所有車牌號碼5117-KC 號自用小客車，於民國98年3 月4
    日1 時22分許，行經桃園縣龜山鄉○○路與光峰路口時，因
    違反不遵守交通標線之指示，為桃園縣政府警察局交通隊員
    警逕行舉發。原處分機關認異議人違反道路交通管理處罰條
    例第60條第2 項第3 款之規定，於98年4 月29日裁處罰鍰新
    臺幣（以下同）900 元。
二、異議意旨略以：伊所有之車輛當時係黃燈亮來不及停於規定
    線內而越線，因怕急煞車造成後方車輛追撞，且不敢直闖紅
    燈而過，此由採證照片中右邊機車亦來不及煞車情況相同，
    且伊並無闖紅燈之意，怎會在紅燈亮48.8秒後才越線，實不
    合邏輯，伊當下亦有將車輛倒回規定線內，只是沒有照片可
    查證，爰依法聲明異議云云。
三、按停止線，用以指示行駛車輛停止之界線，車輛停止時，其
    前懸部分不得伸越該線，道路交通標誌標線號誌設置規則第
    170 條第1 項前段已有明定。又汽車駕駛人，駕駛汽車有不
    遵守道路交通標誌、標線、號誌之指示，而本章各條無處罰
    之規定者，處900 元以上1,800 元以下罰鍰，道路交通管理
    處罰條例第60條第2 項第3 款亦有明文。經查：
（一）異議人所有上開車輛，由其夫陳炳鴻駕駛，於98年3 月4
      日1 時22分許，行經桃園縣龜山鄉○○路與光峰路口時，
      遭設置於上開路口之自動照相設備攝得在該路口紅燈時，
      其車輛前懸部分明顯伸越該處地上繪製之停止線，而未遵
      守上開標線停車等情，已據證人陳炳鴻在本院訊問時證述
      明確（見本院98年6 月23日訊問筆錄），並有採證照片2
      張附卷可稽，自堪信實。
（二）查設置於桃園縣龜山鄉○○路、光峰路口之闖紅燈自動照
      相設備（主機序號：2089號），係屬於感應線圈式設備（
      於路口停止線前埋設感應線圈壓條），於93年10月份始啟
      用取締，該項設備內部主機與路口交通號誌連線，依據交
      通號誌燈號變換啟動違規照相功能。本案車輛於紅燈已48
      .8 秒 時（如第1 張相片資料框右二排R48.8 顯示）超越
      停止線，且於紅燈已49.6秒時仍向前行進（如第2 張相片
      資料框右二排R49.6 顯示），致該項設備偵側違規而啟動
      照相功能。另該闖紅燈自動照相設備，目前僅供偵測取締
      車輛闖紅燈及交通號誌紅燈時超越停止線等違規使用，不
      需經過該項設備主機運算，其採證之違規照片足資判定有
      超越停止線之行為等情，此有桃園縣政府警察局98年6 月
      3 日桃警交字第0980060096號函及函附之違規採證照片2
      張、照相設備進口報單證明、原廠出產證明、原廠出廠檢
      驗報告、設備規格證明書、原出產國檢驗機構型式認證書
      及各項中譯文等件附卷可稽（見本院卷第19-46 頁），足
      見異議人所有之前揭車輛行至上開路口停止線前，該路口
      號誌業已變換為紅燈達48.8秒之久，實無證人陳炳鴻在本
      院訊問時所稱「伊是在黃燈時來不及煞車才會越線」之情
      ，證人陳炳鴻前開證述是否屬實，已非無疑。退步言之，
      縱證人陳炳鴻前開證述非虛，惟按行車管制燈號之變換，
      紅、黃、綠三色燈號方式係依綠燈、黃燈、紅燈之方式依
      序循環運轉，而圓形黃燈用以警告車輛駕駛人及行人，表
      示紅色燈號即將顯示，屆時將失去通行路權，道路交通標
      誌標線號誌設置規則第212 條第1 款、第206 條第4 款之
      規定甚明。是車輛行駛於違規路段時，於該路段號誌轉換
      為紅燈之前，必先顯示用以提醒駕駛人減速慢行之黃色燈
      號，駕駛人見該圓形黃燈號誌應減緩其行車速度，並將所
      駕駛之車輛停止於停止線前。依卷附之採證照片2 張可知
      ，該路口之紅燈號誌相當明確，證人陳炳鴻駕駛之上開車
      輛右側之白色機車亦能遵守地上繪製之停止線而停車，此
      由該白色機車在前後2 張採證照片中並未移動其位置自明
      ，證人陳炳鴻未能於紅燈號誌已變換後剎停於停止線前，
      無非係因其見交通號誌已轉換為黃燈，應減速而未減速，
      仍欲強行通過該路口，因而於燈號突然轉換紅燈時，其反
      應時間不足致停止時車輛前懸部分已超越停止線，其未遵
      守道路交通標線之指示停止之違規事實，亦甚明確。
（三）末按道路交通管理處罰條例之處罰，受舉發違反道路交通
      管理事件之受處罰人，認為受舉發之違規行為應歸責他人
      者，應於舉發違反道路交通管理事件通知單應到案日期前
      ，檢附相關證據及歸責人相關證明文件，向處罰機關告知
      應歸責人，處罰機關應即另行通知應歸責人到案依法處理
      。逾期未依規定辦理者，仍依本條例各該違反條款規定處
      罰，道路交通管理處罰條例第85條第1 項定有明文。汽車
      駕駛人有違規駕駛行為，固應對汽車駕駛人掣單舉發，然
      舉發機關如無法確知汽車駕駛人為何人，得以汽車所有人
      為被通知人掣單舉發，車輛所有人認受舉發之違規行為應
      歸責他人，應於期限內向處罰機關告知應歸責人，逾期未
      依向處罰機關告知者，仍依對汽車所有人為舉發。本件上
      開車輛雖於違規當時係由證人陳炳鴻所駕駛，惟異議人既
      未依前揭規定，向處罰機關告知應歸責人，已據異議人於
      本院陳述在卷（見本院卷第51頁），是原處分機關逕依上
      開規定處罰汽車所有人即異議人，於法並無不合，併此敘
      明。
四、綜上所述，異議人所有之上開車輛，確有於前揭時、地，不
    遵守道路交通標線指示之違規行為，原處分機關依道路交通
    管理處罰條例第60條第2 項第3 款之規定裁處異議人罰鍰90
    0 元，核無違誤，本件異議為無理由，應予駁回。
據上論斷，應依道路交通管理處罰條例第87條第2 項、道路交通
案件處理辦法第19條，裁定如主文。
中    華    民    國    98    年    7     月    24    日
                      交通法庭  法  官  許雅婷
以上正本證明與原本無異。
如不服本裁定應於送達後5 日內向本院提出抗告狀。
                                書記官  吳玉蘭
中    華    民    國    98    年    7     月    24    日


司法院資訊處製作；財團法人民間司法改革基金會備份。
